【裁判字號】    98,上訴,485
【裁判日期】    980224
【裁判案由】    毒品危害防制條例
【裁判全文】
臺灣高等法院刑事判決                 98年度上訴字第485號
上  訴  人
即  被  告  甲○○
上列上訴人即被告因毒品危害防制條例案件，不服臺灣臺北地方
法院97年度訴字第1672號，中華民國97年12月15日第一審判決（
起訴案號：臺灣臺北地方法院檢察署97年度毒偵字第821號），
提起上訴，本院判決如下：
    主  文
上訴駁回。
    理  由
一、按刑事訴訟法第三百五十條、第三百六十一條、第三百六十
    二條、第三百六十七條規定，不服地方法院之第一審判決而
    上訴者，須提出上訴書狀，並應敘述具體理由，為上訴必備
    之程式；其所提出之書狀未敘述上訴理由，或僅曾以言詞陳
    述上訴理由者，均應於上訴期間屆滿後二十日內補提理由書
    於第一審法院。第一審法院經形式審查，認逾期未補提上訴
    理由者，應定期間先命補正，逾期未補正者，為上訴不合法
    律上之程式，應以裁定駁回。倘已提出上訴理由，但所提非
    屬具體理由者，則由第二審法院以上訴不合法律上之程式，
    判決駁回。而所謂具體理由，必係依據卷內既有訴訟資料或
    提出新事實、新證據，指摘或表明第一審判決有何採證認事
    、用法或量刑等足以影響判決本旨之不當或違法，而構成應
    予撤銷之具體事由，始克當之（例如：依憑證據法則具體指
    出所採證據何以不具證據能力，或依憑卷證資料，明確指出
    所為證據證明力之判斷如何違背經驗、論理法則）；倘僅泛
    言原判決認定事實錯誤、違背法令、量刑失之過重或輕縱，
    而未依上揭意旨指出具體事由，或形式上雖已指出具體事由
    ，然該事由縱使屬實，亦不足以認為原判決有何不當或違法
    者（例如：對不具有調查必要性之證據，法院未依聲請調查
    亦未說明理由，或援用證據不當，但除去該證據仍應為同一
    事實之認定），皆難謂係具體理由，俾與第二審上訴制度旨
    在請求第二審法院撤銷、變更第一審不當或違法之判決，以
    實現個案救濟之立法目的相契合，並節制濫行上訴。
二、本件上訴人即被告甲○○不服原審判決，提起上訴，其上訴
    意旨略稱：伊本案被查獲後，於九十六年十一月間，收受臺
    灣板橋地方法院檢察署之傳票，傳票上有註明試行毒品減害
    計畫，伊即自行前往八里療養院自費參與美沙酮替代療法，
    另亦自行前往八里療養院中和分院之美沙酮門診接受戒毒療
    法，且伊出庭時，亦向前開檢察署之檢察官表明於收受傳票
    後，立即前往醫療院所服用美沙酮戒毒。然因伊居住於臺北
    市，伊所犯毒品案件，須移轉至臺灣臺北地方法院檢察署偵
    辦，板橋地檢署之檢察官並告知伊仍得試行毒品減害計畫，
    伊遂按日持續前往八里療養院中和分院服用美沙酮治療戒毒
    ，伊於戒毒同時，亦找到固定工作，生活回復正常並脫離毒
    品。惟伊嗣後竟收到臺灣臺北地方法院檢察署之起訴書，實
    與得接受美沙酮替代療法之情況不符，且伊本件為警查獲後
    ，對於吸毒一事，深感悔悟，除自行前往戒毒外，並有安定
    工作，如今卻須因本案服刑，而中斷正常生活，再次與社會
    脫節，懇請鈞院念及伊於案發後便正常工作，按時接受戒毒
    療程，未曾間斷，伊係因交往多年之女友不幸車禍身亡，伊
    才藉毒品去逃避、麻痺自己，如今深感悔悟，並有目前安定
    生活，祈請從輕量刑，給予伊早日從新與社會接軌及照顧家
    人之機會云云。
三、經查，按依毒品危害防制條例第二十四條規定，檢察官固得
    對施用毒品之被告為緩起訴處分，同時並附帶命被告完成戒
    除毒癮之治療，此乃係鑑於對若干施用毒品者若僅施以徒刑
    尚不足以斷絕毒癮，遂令檢察機關與行政院衛生署合作，由
    檢察官審酌個案情形及公共利益之維護，得援引上開規定，
    改以緩起訴處分方式轉介毒品施用者前往醫療院所治療。因
    此，對於施用毒品者，得否以刑事訴訟法第二百五十三條之
    二第一項第六款之規定，由檢察官為緩起訴處分，並附命完
    成戒癮治療以替代刑事追訴，仍委諸檢察官斟酌具體個案情
    節及公共利益之維護予以裁量，本件臺灣臺北地方法院檢察
    署檢察官斟酌被告前科情形及涉案情節，未予被告為緩起訴
    處分，並據以提起公訴，洵無不合。再按刑之量定，為求個
    案裁判之妥當性，法律賦予法院裁量之權，量刑輕重，屬為
    裁判之法院得依職權自由裁量之事項，苟其量刑已以行為人
    之責任為基礎，並斟酌刑法第五十七條各款所列情狀，在法
    定刑度內，酌量科刑，如無偏執一端，致明顯失出失入情形
    ，上級審法院即不得單就量刑部分遽指為不當或違法。被告
    本件犯行，應依累犯規定加重其刑，且原審於量刑時，業已
    審酌被告就犯行坦承不諱，態度尚稱良好，又有正當工作，
    並已主動進行替代治療等情狀，僅量處有期徒刑七月，實屬
    已從輕量刑。被告所述上情，無非已深感悔悟及其個人主觀
    上對法院量刑之期盼，並未依據卷內既有訴訟資料或提出新
    事實、新證據，指摘或表明原審判決有何採證認事、用法或
    量刑等足以影響判決本旨之不當或違法，而構成應予撤銷之
    具體事由。是其上訴未以書狀敘述具體理由，揆諸首開說明
    ，自屬不合法律上之程式，爰不經言詞辯論，逕予駁回。
四、據上論斷，應依刑事訴訟法第三百六十七條前段、第三百七
    十二條，判決如主文。
中    華    民    國    98    年    2     月    24    日
                  刑事第二十一庭審判長法  官  蘇隆惠
                                      法  官  許永煌
                                      法  官  曾家貽
以上正本證明與原本無異。
如不服本判決，應於收受送達後10日內向本院提出上訴書狀，其
未敘述上訴之理由者並得於提起上訴後10日內向本院補提理由書
（均須按他造當事人之人數附繕本）「切勿逕送上級法院」。
                                      書記官  任正人
中    華    民    國    98    年    2    月     25    日


司法院資訊處製作；財團法人民間司法改革基金會備份。
